【裁判字號】    98,上易,402
【裁判日期】    980826
【裁判案由】    恐嚇取財
【裁判全文】
臺灣高等法院高雄分院刑事判決         98年度上易字第402號
上  訴  人  臺灣高雄地方法院檢察署檢察官
上  訴  人
即  被  告  乙○
                    現另案於台灣高雄第二監獄執行中
上列上訴人因被告恐嚇取財案件，不服臺灣高雄地方法院97年度
易字第1163號中華民國98年3月31日第一審判決（起訴案號：臺
灣高雄地方法院檢察署97年度偵字第17819 號），提起上訴，本
院判決如下：
    主  文
原判決關於乙○恐嚇取財之其中罪（即於民國97年4 月25日、
民國97年4 月27日、民國97年5 月6 月對甲 ○恐嚇取財之罪）
及其定應執行刑部分均撤銷。
上開撤銷部分均無罪。
其餘上訴駁回。
上開駁回上訴之恐嚇取財罪拾罪所各處有期徒刑柒月，扣案電腦
主機壹台、視訊鏡頭壹個、視訊盒壹台、中文手寫輸入系統壹組
、甲 ○裸照光碟片，均沒收。應執行有期徒刑貳年拾月，扣案
電腦主機壹台、視訊鏡頭壹個、視訊盒壹台、中文手寫輸入系統
壹組、甲 ○裸照光碟片，均沒收。
    事  實
一、乙○意圖為自己不法所有，在網路交友網站上，自稱名為「
    ANTONY」、「寧度默（EROC）」，為多國混血男子，擁有美
    國、丹麥、日本等國護照，年齡29歲，職業為迪士尼動畫導
    演，財力雄厚，經常遊走世界各國等不實個人資料，並張貼
    英俊之外國男子照片，藉以營造條件優異、多金之形象，分
    別於民國96年年初、97年2 月間，經由交友網站認識成年女
    子王○○、潘○○後（真實姓名年籍均詳卷，以下分別稱A
    女、甲 ○），即以SKYPE 、MSN 等即時通訊軟體及軟體所附
    視訊系統在網路上聯繫交往，並進而向渠等表示愛慕追求之
    意，伺機煽惑渠等以視訊方式傳送裸體畫面並拍下裸照供其
    觀賞，A 女、甲 ○一時不防，分別於96年10月間、97年4 月
    間，分別自拍裸照後以網路傳送予乙○，詎乙○取得裸照後
    ，即多次基於恐嚇取財之犯意，以持有裸照檔案作為威脅，
    除要求A 女、甲 ○匯款至指定之金融帳戶，並對A 女、甲 ○
    分別揚言如不匯款，即將所持有之裸照散佈於網路上等語，
    致A 女、甲 ○均心生畏懼，A 女因而分別於附表一所示時間
    ，自所有高雄康莊郵局0000000 號帳戶內，轉帳匯款如附表
    一所示金額，至乙○於彰化縣田中鎮農會之00000000000000
    號帳戶內；甲 ○因旅居美國，分別於附表二所示時間，或以
    國際匯款，或自所有兆豐國際商業銀行岡山分行0000000000
     0號帳戶轉帳匯款，或委請臺灣友人代為匯款等方式，匯款
    如附表二所示金額，至乙○之母顏田於台中商業銀行田中分
    行之000000000000號帳戶內。嗣甲 ○不堪乙○屢番勒索，身
    心備受折磨，乃告知其父潘○○（真實姓名年籍詳卷，下稱
    C 男），由C 男報警後，甲 ○自美返台，與乙○相約見面，
    經警於97年6 月23日15時15分許，在嘉義市○○路460 號「
    肯德基炸雞店」前，將乙○拘捕到案，並經其同意搜索其位
    於嘉義縣中埔鄉和美村中山新224 號租屋處，扣得電腦主
    機1 台、視訊鏡頭1 個、視訊盒1 台、中文手寫輸入系統1
    組、甲 ○裸照光碟3 片等物，始循線查獲上情。
二、案經甲 ○訴由高雄縣政府警察局移送臺灣高雄地方法院檢察
    署檢察官偵查起訴。
    理  由
壹、證據能力
    本判決後述所引用有關被告以外之人於審判外之言詞或書面
    陳述部分，業經均經檢察官、被告均知為審判外之傳聞證據
    並未異議而本案言詞辯論，本院審酌其作成時之情況，認無
    何不當情事且與待證事項均具有關聯性，依同法第159 條之
    5 第2 項規定，自得作為證據。
貳、實體上之認定
一、撤銷改判部分:
  （一）公訴意旨略以：被害人甲 ○於97年4 月25日、4 月27日
        及5月6日分別匯款4 萬8000元、5000元、2 萬9889元部
        分，亦係被告以持有裸照方式威脅甲 ○匯款所得，因認
        被告此部分，亦涉有刑法第346 條第1 項之恐嚇取財罪
        嫌云云。
  （二）惟按犯罪事實應依證據認定之，無證據不得認定其犯罪
        事實；不能證明被告犯罪者，應諭知無罪之判決，刑事
        訴訟法第154 條第2 項、第301 條第1 項分別定有明文
        。訊據被告堅決否認此部分有對甲 ○恐嚇取財犯行，並
        辯稱: 其係向甲 ○借款，並未對其恐嚇等語。
  （三）經查：
   （1）被告乙○於97年2 月間透過奇摩交遊網路交友認識甲 ○
        後，即以不實之照片對其熱烈追求，致甲 ○同意網路交
        往方式自同年4 月間起自拍裸照傳送予被告之事實，業
        據被告供承在卷，核與被害人甲 ○證述相符（本院卷68
        頁），並有乙○在網路上所刊登之不實資料網頁1 份在
        卷可按（警卷115-116 頁）。又被害人甲 ○雖於97年4
        月25日、27 日 及5 月6 日分別自美國匯款4 萬8000元
        、5000元、2 萬9889元予被告所指定之帳戶等情，復有
        兆豐商銀網路ATM 之轉帳明細在卷可按（警卷123-128
        頁），足見被告確有於上開時間收取甲 ○分3 次匯款之
        事實，已甚明確，合先敘明。
   （2）被告於97年4 月25日、4 月27日及5 月6 日共3 次自甲
        ○取得上開款項後，又以缺錢借款為由要求向甲 ○再匯
        款，惟經甲 ○拒絕後，被告始以將在網站上公佈甲 ○裸
        照及以槍枝威嚇家人為由，要求甲 ○繼續匯款之事實，
        業據甲 ○證述在卷（本院卷67頁反面、警卷108 頁、14
        4 頁），並於警詢陳稱: 前後於2008年4 月底到2008年
        5 月中旬，以國際電匯（予被告），…然後我身上沒錢
        了，他（被告）就開始要我向朋友借錢，因為我在美國
        也沒什麼朋友，「寧度默」（即被告化名）竟叫我打電
        話回台灣請朋友匯款，我本來不願意再匯錢，但是他透
        過SKYPE 向我恐嚇我，如果我不付錢我家人的名譽及後
        果，均需要我自己負責等語（警卷107-108 頁、本院卷
        67頁），復證稱: 從（97年）5 月13日、20日都是受到
        恐嚇才寄錢，5 月13日以後都是因為被他（被告）恐嚇
        才寄錢給他等語（本院卷67頁反面），足見甲 ○於97年
        4 月25日、27日及5 月6 日3 次分別自美匯款4 萬8000
        元、5000元、2 萬9889元所匯款予被告時，並非因遭被
        告以在網站上張貼裸照之恐嚇所致，故被告此部分被訴
        恐嚇取財罪，應屬罪證不足。從而，公訴人所持之前開
        論據，既無法採為認定被告此部分另犯有恐嚇取財犯罪
        ；此外，復查無其他積極證據足資證明被告此部分有何
        對甲 ○恐嚇取財之犯行，故被告被訴此部分恐嚇取財罪
        自屬不能證明。
（四）原審未詳為推求，對被告此部分遽論罪科刑，即有未恰，
      被告對此部分聲明上訴否認犯罪，指摘原判決不當，為有
      理由，應由本院將原判決關於此部分撤銷改判，並對此部
      分另為無罪之判決。至原審所定應執行刑既有部分撤銷改
      判無罪，原所定執行刑即失所依附，自應一併撤銷。
 二、上訴駁回部分
（一）被告在網路交友網站上，自稱名為「ANTONY」、「寧度默
      （EROC）」，為多國混血男子，擁有美國、丹麥、日本等
      國護照，年齡29歲，職業為迪士尼動畫導演，財力雄厚，
      經常遊走世界各國等不實個人資料，並張貼英俊之外國男
      子照片，藉以營造條件優異、多金之形象，嗣分別於96年
      年初、97年2 月間，經由交友網站認識A 女、甲 ○後，即
      以SKYPE 、MSN 等即時通訊軟體及軟體所附視訊系統在網
      路上聯繫交往，並進而向渠等表示愛慕追求之意，伺機煽
      惑渠等以視訊方式傳送裸體畫面並拍下裸照供其觀賞，A
      女、甲 ○2 人均一時不防人受其熱烈追求後，分別於96年
      10月間、97年4 月間，各自拍裸照以網路傳送予被告等事
      實，業據被告已於原審坦承不諱，核與證人A 女於偵訊及
      原審審理中、證人甲 ○於警詢、偵訊及本院證述相符，並
      有被告刊登之不實網頁資料1 份（警卷第115 、116 頁、
      本院卷68頁）、扣案甲 ○裸照光碟3 片及被告與A 女通聯
      紀錄在卷可按，故此部分事實，自堪信為真實。
（二）又A 女、甲 ○分別於如附表一、二所示時間，多次匯款附
      表一、二所示之金額至被告本人或其指定帳戶等事實，亦
      據被告供承在卷，並經證人A 女於偵訊及原審審理中、甲
      ○於警詢及偵訊證述甚詳。其中A 女匯款附表一部分，有
      被告之彰化縣田中鎮農會00000000000000號帳戶交易明細
      表（原審卷110 頁）、A 女之高雄康莊郵局0000000 號帳
      戶交易明細表（原審卷第114 頁）附卷可稽；另甲 ○匯款
      附表二部分，則有被告所指定顏田之台中商業銀行田中分
      行000000 000000 號帳戶開戶資料及交易明細表1 份（警
      卷第23至25頁）、甲 ○之兆豐國際商業銀行岡山分行
      00000000 00 0 號帳戶轉帳明細資料4 份（警卷第124 頁
      、125 頁、127 頁、128 頁）、甲 ○提出之英文匯款水單
      4 份及上開兆豐銀行存摺資料1 份（警卷132 至139 頁、
      158 頁）、附表二所示華南銀行城內分行000000000000號
      帳戶（戶名曾翠娜）、兆豐商銀思源分行00000000000 號
      帳戶（戶名潘毅軒）之交易明細資料各1 份（警卷第45至
      48頁）等在卷足佐，是被告分別取得A 女、甲 ○如附表一
      、二所示之匯款等情，亦堪認定。
（三）被告雖否認有以散佈裸照方式要脅A 女、甲 ○匯款給伊，
      並執前詞置辯。惟A 女、甲 ○匯款予被告之原因，業據證
      人A 女於偵訊及原審證稱：96年10月份，我應被告要求拍
      下裸照傳送給他，事後被告就用裸照恐嚇要求我匯款，他
      說「妳想紅的話，就不要匯」等語（偵訊筆錄置於偵二卷
      證物袋內）；並證稱: 剛開始被告以缺錢花用向我借錢，
      我有借他，之後因為我有拍裸照傳給被告，被告就以流傳
      裸照方式要脅我匯款，96年10月以後的匯款，都是被告以
      裸照威脅所匯等語明確（原審卷97至98頁）。另證人甲 ○
      於警詢、偵訊亦均證稱：我於97年4 月中，因一時糊塗，
      在被告甜言蜜語下，拍下裸照多張傳送給被告，隨後被告
      就以持有我裸照方式，叫我從美國匯款至顏田帳戶，後來
      我沒錢，被告竟叫我請臺灣朋友匯款，他恐嚇我，如果我
      不匯錢，我家人名譽及後果，要我自行負責，我心理害怕
      ，陸續由自己或拜託臺灣朋友匯款給被告（警卷第107 、
      108 頁）；並證稱: 我匯款給被告，是因為被告跟我說他
      擁有我的裸照，如果我不匯款，他會讓我的裸照在網路上
      流傳，也會寄給我的家人，我因為害怕才匯款語（偵一卷
      第162 頁），復於本院與被告對質時猶證稱: 你（被告）
      說你有槍，要對我家人不利，因為我當時1 人在國外，我
      的家人都在國內，還有說你有我一些裸照的相片，反正把
      它ＰＯ上傳到網路多好等語（本院卷67頁），並證稱:從
      （97年）5 月13日起都是受到（被告）恐嚇才寄錢等語（
      本院卷67頁反面）。復審酌A 女、甲 ○與被告雙方均僅網
      友關係，且經由網路認識交談而有較親近之互動，本無任
      何仇怨，甲 ○原居美國，係為配合警方始不辭勞費，自美
      返台舉發被告犯行。另A 女則自始未提出告訴，係因警方
      經由被告所使用行動電話之通聯記錄，循線查知，而A女
      亦分別於偵訊及原審均表示不想再追討所失金錢，且不願
      再到庭受到2 次傷害等情，顯見A 女、甲 ○當不致虛捏事
      實以誣陷被告；反觀被告所辯: 均是向A 女借款，又為甲
      ○代購筆記型電腦、保養品、名牌包包、借款云云，前者
      空泛，後者則屬無稽，蓋網路世界虛實難辨，A 女、甲 ○
      均不知被告真實姓名年籍，豈有多次任意貸予金錢或委請
      代購高價商品之理，故被告上開所辯，顯與事理有違，應
      屬卸責之詞，不足採信。綜上，本件事證明確，被告此部
      分犯行洵堪認定。
（四）原審認被告此部分對A 女、甲 ○犯恐嚇取財罪罪證明確，
      因而適用刑事訟訴法第299 條第1 項前段，刑法第346 條
      第1 項、51條第5 款之規定，並審酌被告前即以相同手法
      ，藉以認識多名女性網友後，加以詐欺取財得逞，業經法
      院判處有期徒刑2 年確定，詎未知悔悟，竟於本案更以持
      有被害人裸照方式相脅要求匯款，所為更顯惡劣等一切情
      狀，而對被告此部分犯恐嚇取財罪，共計10罪，各量處有
      期徒刑7 月，並敘明扣押之電腦主機1 台、視訊鏡頭1 個
      、視訊盒1 台、中文手寫輸入系統1 組、甲 ○裸照光碟3
      片，應依刑法第38條第1 項第2 款之規定諭知沒收，其認
      事用法，核無不合，量刑亦屬允當。被告上訴意旨否認此
      部分犯罪，指摘原判決不當；公訴人上訴意旨指摘原判決
      量刑過輕，均無理由，應予駁回。此部分10罪原判決各處
      有期徒刑7 月並諭知上開扣押物品沒收，雖非本院所處之
      罪刑，但原判決所定應執行刑既經撤銷，且此部分亦均上
      訴本院，為訴訟經濟考量，爰由本院併就上訴駁回部分原
      判決所處之刑及沒收，定應執行刑及沒收如主文第4 項所
      示。
據上論結，應依刑事訴訟法368 條第1 項、第369 條第1 項前段
、第364 條、第301 條，刑法第51條第5 款、第38條第1 項第2
款，判決如主文。
本案經檢察官姜麗儒到庭執行職務。
中    華    民    國    98    年    8    月    26   日
                  刑事第八庭    審判長法  官   洪兆隆
                                      法  官   郭玫利
                                      法  官   李政庭
以上正本證明與原本無異。
不得上訴。
中    華    民    國    98    年    8    月    26   日
                                      書記官   吳福連
附錄本件判決論罪科刑法條：
中華民國刑法第346條
（單純恐嚇罪）
意圖為自己或第三人不法之所有，以恐嚇使人將本人或第三人之
物交付者，處6 月以上5 年以下有期徒刑，得併科1 千元以下罰
金。
以前項方法得財產上不法之利益，或使第三人得之者，亦同。
前二項之未遂犯罰之。
附表一：被害人A 女部分
┌──┬──────┬─────┬─────────┬───────┐
│編號│匯款時間    │匯款金額  │匯款帳號          │指定匯入帳號  │
├──┼──────┼─────┼─────────┼───────┤
│1   │96年10月8 日│6,630元   │A 女於高雄康莊郵局│乙○於彰化縣田│
├──┼──────┼─────┤之0000000 號帳戶  │中鎮農會之5900│
│2   │96年10月12日│1,0030元  │                  │0000000000號帳│
├──┼──────┼─────┤                  │戶            │
│3   │96年10月22日│5,030元   │                  │              │
├──┼──────┼─────┤                  │              │
│4   │96年11月16日│6,030元   │                  │              │
├──┼──────┼─────┤                  │              │
│5   │96年11月19日│3,030元   │                  │              │
└──┴──────┴─────┴─────────┴───────┘
附表二：被害人甲 ○部分
┌──┬──────┬─────┬───────────┬───────┐
│編號│匯款時間    │匯款金額  │匯款人、帳號或方式    │指定匯入帳號  │
├──┼──────┼─────┼───────────┼───────┤
│1   │97年5 月13日│1,7985元  │甲○於兆豐商銀岡山     │              │
│    │            │          │之00000000000號帳     │              │
├──┼──────┼─────┼───────────┤              │
│2   │97年5 月20日│7,2529元  │同上                  │顏田於台中商業│
├──┼──────┼─────┼───────────┤銀行田中分行之│
│3   │97年6 月3 日│8,000元   │同編號1               │000000000000號│
│    │            ├─────┼───────────┤帳戶          │
│    │            │20,000元  │華南銀行城內分行      │              │
│    │            │          │000000000000號帳戶（戶│              │
│    │            │          │名：曾翠娜）          │              │
│    │            ├─────┼───────────┤              │
│    │            │10,000元  │同上                  │              │
│    │            ├─────┼───────────┤              │
│    │            │15,000元  │同編號1               │              │
│    │            ├─────┼───────────┤              │
│    │            │50,000元  │邱頂恩                │              │
├──┼──────┼─────┼───────────┤              │
│4   │97年6 月10日│35,836元  │甲 ○、外匯            │              │
├──┼──────┼─────┼───────────┤              │
│5   │97年6 月13日│15,000元  │兆豐商銀思源分行      │              │
│    │            │          │00000000000號帳戶（戶 │              │
│    │            │          │名：潘毅軒）          │              │
└──┴──────┴─────┴───────────┴───────┘


司法院資訊處製作；財團法人民間司法改革基金會備份。
